【裁判字號】    89,上易,4757
【裁判日期】    900130
【裁判案由】    傷害
【裁判全文】
臺灣高等法院刑事判決                          八十九年度上易字第四七五七號
    上  訴  人
    即  被  告  甲○○
右上訴人因傷害案件，不服臺灣台北地方法院八十九年度易字第一六七七號，中華民
國八十九年十一月二十七日第一審判決（起訴案號：臺灣台北地方法院檢察署八十九
年度偵字第一一四四四號）提起上訴，本院判決如左：
    主  文
上訴駁回。
甲○○緩刑貳年。
    事實及理由
一、本案經本院審理結果，認第一審判決以上訴人即被告甲○○傷害人之身體，犯刑
    法第二百七十七條第一項之傷害罪，處拘役三十日，並諭知如易科罰金以銀元三
    百元折算一日，認事用法俱無不合，量刑亦尚妥適，應予維持，並引用第一審判
    決書記載之事實、證據及理由。
二、被告甲○○上訴，猶執陳詞，仍以告訴人乙○○與其夫先行動手毆打被告，被告
    不得已始出手反抗，應屬正當防衛云云，並聲請傳訊證人章慶生以證明告訴人夫
    婦先行動手毆人一事。惟證人章慶生於原審證稱其係於警衛室聞及爭吵聲，外出
    探看而見被告與告訴人在路邊爭執，惟未曾見彼等互毆等語，是證人章慶生所見
    應係被告在其住處毆傷告訴人，雙方下樓後猶立於馬路邊爭執之情，此前於被告
    住處所發生之經過，證人章慶生顯未親眼目睹，自無從傳訊以證明被告所辯告訴
    人夫婦先行動手毆人一節確然屬實。按正當防衛必須對於現在不法之侵害始得為
    之，侵害業已過去，即無正當可言，至彼此互毆，又必以一方初無傷人之行為，
    因排除對方不法之侵害而加以還擊，始得以正當防衛論；故侵害已過去後之報復
    行為，與無從分別何方為不法侵害之互毆行為，均不得主張正當防衛（最高法院
    三十年上字第一０四０號判例參照），本案既查無證據足資證明告訴人夫婦至被
    告住處索債，並因而與被告爭執之際，確有先行毆打被告之情事，被告自無從主
    張正當防衛而解免刑責，本件被告上訴為無理由，應予駁回。
三、查被告前未曾受有期徒刑以上刑之宣告，有台灣高等法院檢察署刑案紀錄簡覆表
    一紙為憑，本案因告訴人夫婦前來催索其夫積欠之債務，雙方爭執之際，一時失
    控，毆傷告訴人，惡性並非重大，且係偶發之初犯，而告訴人因此所受之傷為頭
    部創傷，併右頰瘀傷，情節亦尚輕微，告訴人亦於本院當庭表示對被告之寬諒，
    被告經此審判教訓，當知所惕勵而無再犯之虞，是本院認對被告所宣告之刑，以
    暫不執行為當，因併宣告緩刑二年，以啟自新。
據上論斷，應依刑事訴訟法第三百六十八條、第三百七十三條，刑法第七十四條第一
款，判決如主文。
本案經檢察官張秋雲到庭執行職務。
中    華    民    國      九十      年      一      月      三十        日
                              臺灣高等法院刑事第十六庭
                                  審判長法  官    許  增  男
                                        法  官    黃  鴻  昌
                                        法  官    蔡  彩  貞
右正本證明與原本無異。
不得上訴。
                                        書記官    張  淑  芬
中    華    民    國     九十     年      二        月       一         日
刑法第二百七十七條第一項
傷害人之身體或健康者，處三年以下有期徒刑、拘役或一千元以下罰金。


司法院資訊處製作；財團法人民間司法改革基金會備份。
